【裁判字號】    96,訴,474
【裁判日期】    970325
【裁判案由】    履行和解契約
【裁判全文】
臺灣苗栗地方法院民事判決               96年度訴字第474號
原      告  丁○○
訴訟代理人  鄭晃奇律師
被      告  黃伊君原名黃怡君.
訴訟代理人  張績寶律師
複代理人    白裕棋律師
            常照倫律師
上列當事人間因請求履行和解契約事件，本院於民國97年3 月4
日言詞辯論終結，判決如下：
    主  文
被告應給付原告新臺幣壹佰萬元，及自民國九十六年十一月二十
七日起至清償日止，按週年利率百分之五計算之利息。
訴訟費用由被告負擔。
本判決於原告以新臺幣拾萬仟元為被告供擔保後，得假執
行；但被告以新臺幣壹佰萬元為原告供擔保後，得免為假執行。
    事實及理由
壹、兩造之聲明及陳述要旨
一、原告起訴意旨略以：兩造及原告之夫甲○○原均為同校教師
    ，被告明知甲○○為有配偶之人，卻仍與之相姦，經原告發
    現後報警處理，於民國96年4 月1 日在苗栗縣警察局通霄分
    局苑裡分駐所，由警員己○○進行調解後，被告與甲○○坦
    承有通姦之事實，被告並同意賠償原告新臺幣100 萬元，且
    被告明知原告為有配偶之人，仍與之相姦，對原告構成侵權
    行為，為此依和解契約之法律關係及民法第184 條、第195
    條之規定向被告請求等語，並聲明被告應給付原告100 萬元
    及自起訴狀繕本送達翌日起至清償日止按週年利率百分之5
    計算之利息，及陳明願供擔保請准宣告假執行，另提出悔意
    書影本1 件為證。
二、被告答辯旨意略以：被告並未與甲○○發生相姦行為，而原
    告提出之悔意書，係被告遭脅迫而簽立，被告自得撤銷該悔
    意書之意思表示而無履行義務等語，並聲明駁回原告之訴及
    假執行之聲請，及願供擔保聲請免為假執行。
貳、得心證之理由
一、按「民法第184 條第1 項前段規定，以權利之侵害為侵權行
    為要件之一，故有謂非侵害既存法律體系所明認之權利，不
    構成侵權行為。惟同法條後段規定，故意以背於善良風俗之
    方法加害於他人者，亦同。則侵權行為係指違法以及不當加
    損害於他人之行為而言，至於侵害係何權利，要非所問。而
    所謂違法以及不當，不僅限於侵害法律明定之權利，即違反
    保護個人法益之法規，或廣泛悖反規律社會生活之根本原理
    的公序良俗者，亦同。通姦之足以破壞夫妻間之共同生活而
    非法之所許，此從公序良俗之觀點可得斷言，不問所侵害係
    何權利，對於配偶之他方應構成共同侵權行為」，最高法著
    有55年臺上字第2053號判例可資參照。
二、經查：
（一）原告與訴外人甲○○於96年3 月10日結婚，有本院依職權
      查詢之戶籍資料附卷可稽（見本案卷第73、74頁）。
（二）原告主張：被告於甲○○婚後，與甲○○有相姦行為之事
      實，經原告於警詢中指述：甲○○與被告向伊坦承在婚後
      發生多次性行為等語明確（見卷附本院依職權調閱並影印
      之臺灣苗栗地方法院檢察署96年度他字第280 號妨害家庭
      偵查卷宗第22頁），並經證人戊○○及乙○○於警詢中分
      別證稱：當時在苑裡分駐所，有聽到原告一直責問被告為
      何要介入我家庭，就聽到被告一直跟原告講對不起，及甲○○向原告坦承婚後有與被告發生性行為等語（見上開偵
      卷第25、31頁），另甲○○不否認其親筆簽名之悔意書（
      見本案卷第5 頁）亦記載：「於九十六年四月一日甲方甲○○與乙方黃怡君（未婚）二人係為同事，且二人發生性
      行為在九十六年四月一日為甲○○之配偶知悉上情，在見
      證人己○○在場之下所為立書」等語，該悔意書，經證人
      己○○於警詢時證稱：係依甲○○之意思由伊用電腦繕打
      ，內容經甲○○詳細閱覽後，甲○○親自簽名捺印等語（
      見上開偵卷第37、38頁），證人即甲○○之姐丙○○亦於
      本院證稱：己○○照當事人之意思把文件打好等語（見本
      案卷第92頁），以上證據互核相符，應堪信原告上開主張
      被告與其夫甲○○相姦之陳述為真實，臺灣苗栗地方法院
      檢察署96年度偵字第3143號不起訴處分書，亦同此認定。
（三）證人戊○○於本院作證時，經本院提示上開偵卷第25頁，
      法官請教其是否曾為該頁內容之證言，其回答：「當時的
      印象是這樣」，「我現在沒有印象，我印象很深刻的是她
      一直跟原告說對不起」等語（見本案卷第55頁），其對8
      個月前之案件有所淡忘，乃與一般常情相符，倘證人戊○○刻意偏倘原告而為虛偽之證言，大可對被告如何坦承與
      甲○○通姦之情形，於本院詳為描述、指證歷歷，因此益
      徵證人戊○○於案發後不久之上開警詢證言，較為可採。
（四）證人甲○○雖於97年1 月10日在本院證稱：96年間未與被
      告發生性關係，在警局時，因原告要伊按照原告之意思，
      一字一字寫下，故在悔意書上簽名，原告堅持要伊簽名，
      原告始肯離開警察局，伊只是要維持婚姻，以為原告已原
      諒伊等語（見本案卷第31頁），然原告已以本案之同一事
      實及甲○○通姦之理由，於96年11月20日向本院請求與甲○○判決離婚，原告並於該案請求婚姻破裂之損害賠償50
      萬元，是甲○○與原告在法律關係上，利害關係相反，在
      感情上，亦易於偏袒、迴護與其通姦之對象即被告，因此
      ，自以與兩造無親屬關係或法律上利害關係之證人戊○○
      及乙○○之上開證詞，較可採信。況甲○○自承：案發當
      時，擔任苗栗縣致民國中體育教師兼設備組組長（見本案
      卷第34頁），其受高等教育，智識程度優於通常之人，依
      其所述，原告僅堅持要其簽字始肯離開警局，甲○○並未
      受何強暴或脅迫至完全不能自由表達任何意思表示之程度
      ，另甲○○於本院家事法庭與原告間之離婚案件言詞辦論
      時，對於法官詢及為何要簽署上述悔意書乙節，亦僅陳稱
      ：「因為一直鬧，鬧到凌晨5 、6 點才離開，當時是為了
      要保護婚姻才簽的」等語（見卷附影印之本院96年度婚字
      第308 號請求離婚案件卷第25頁），亦未辯稱係遭原告或
      他人強暴、脅迫所簽署，甲○○之父吳倉雄在前開離婚案
      件，於法官詢及：「原告（即本件原告）沒有對被告（即
      甲○○）有強暴脅迫之行為？）」，結證稱：「『只有』
      原告唸要被告寫的情形」等語（見該請求離婚案件卷第33
      頁），更足證甲○○簽署上開悔意書，係在自由意志下所
      為，故甲○○於悔意書上簽名之事實，自有相當之證明力
      。
（五）證人己○○係甲○○姊丙○○之夫，此有本院依職權查詢
      之戶籍資料附卷可稽（見本案卷第69、70、72頁）。證人
      己○○職務為警員，並於非值勤時間，前往前述之苑裡分
      駐所介入兩造與甲○○之民事侵權行為損害賠償和解案件
      ，此經其自承在卷（見本案卷第62頁），又其於原告與甲○○之離婚案件中證稱：「我們警察人員一般不介入和解
      的情形」等語（見上開請求離婚案件卷第36頁），故證人
      己○○無論應何人要求至警局處理兩造間之民事和解，其
      於非值勤時間在辦公處所處理非其職務上應處理之民事和
      解事件，迥異常情，故其證言是否真實，已屬可疑。又證
      人己○○於本院改稱：前述悔意書係伊依原告之意思所寫
      等語（見本案卷第62頁），卻陳稱：甲○○及被告簽署上
      開悔意書時，當時情境應受脅迫，伊現擔任警員職務，學
      習過刑法及刑事訴訟法，警察遇有犯罪應主動調查，現行
      犯應依法當場逮捕，脅迫之定義係施以無形力，通知惡害
      ，使人生畏怖之心等語（見本案卷第61至66頁），則證人
      己○○倘果真見其妻舅甲○○及被告在警局內正受脅迫，
      非但不依法逮捕或至少制止脅迫之人，卻任由被告及甲○○在自己繕打之悔意書上簽名，證人己○○之妻即甲○○
      之姊丙○○甚且於本院證稱：是己○○將文件拿給被告簽
      等語（見本案卷第92頁），故證人己○○之證言自相矛盾
      ，悖離常情，顯係迴護其妻舅甲○○之言，尚難採信。
三、綜上所述：被告於甲○○婚後，確與甲○○有相姦行為，是
    原告依民法第184 條、第195 條向被告請求損害賠償，為有
    理由，應予准許。爰斟酌兩造均為社會敬重之為人師表身分
    、地位、經濟資產（見上開請求離婚案件卷第50至54頁），
    以及原告甫於96年3 月10日新婚，未及1 月即遭蒙被告侵害
    配偶身分權，所受之心靈上重大傷害、實務上一般通姦慰撫
    金之賠償先例（如最高法院88年度臺上字第1549號判決、臺
    灣高等法院臺中分院95年度上易字第428 號判決等），以及
    其他一切情狀，認原告請求被告賠償100 萬元，應屬相當，
    應予准許，並依民事訴訟法第392 條第1 、2 項規定，判准
    原告供擔保假執行及被告供擔保免為假執行之聲請，如主文
    第3 項所示。而本院既判准原告之請求，則原告另以和解契
    約之法律關係提起本件訴訟，爰不另為准駁之諭知。
四、本件事證已臻明確，兩造其餘攻擊防禦方法及舉證，經核均
    與判決結果不生影響，爰不另一一論述，併此敘明。
五、訴訟費用之負擔：民事訴訟法第78條。
中    華    民    國    97    年    3     月    25    日
                  民事庭法  官  伍偉華
以上正本係照原本作成
如對本判決上訴，須於判決送達後20日內向本院提出上訴狀
                        書記官  黎東成
中    華    民    國    97    年    3     月    25    日


司法院資訊處製作；財團法人民間司法改革基金會備份。
